【裁判字號】    98,聲,96
【裁判日期】    981127
【裁判案由】    訴訟救助
【裁判全文】
臺灣高等法院臺中分院民事裁定  98年度聲字第96號
聲請人  甲○○
相對人  乙○○
上列聲請人因與相對人乙○○間再審之訴事件，聲請訴訟救助，
本院裁定如下：
    主  文
聲請駁回。
聲請程序費用由聲請人負擔。
    理  由
一、本件聲請意旨如附件98年10月13日民事陳報乙○○誣告甲○
    ○判罪98.10.12執行請調卷引用狀所載。
二、按專利法第86條規定關於法院應准予訴訟救助之情形為：「
    用作侵害他人發明專利權行為之物，或由其行為所生之物，
    得以被侵害人之請求施行假扣押，於判決賠償後，作為賠償
    金之全部或一部。當事人為前條起訴及聲請本條假扣押時，
    法院應依民事訴訟法之規定，准予訴訟救助。」而依專利法
    第85條所定：「依前條請求損害賠償時，得就下列各款擇一
    計算其損害：一、依民法第216條之規定。但不能提供證據
    方法以證明其損害時，發明專利權人得就其實施專利權通常
    所可獲得之利益，減除受害後實施同一專利權所得之利益，
    以其差額為所受損害。二、依侵害人因侵害行為所得之利益
    。於侵害人不能就其成本或必要費用舉證時，以銷售該項物
    品全部收入為所得利益。除前項規定外，發明專利權人之業
    務上信譽，因侵害而致減損時，得另請求賠償相當金額。依
    前二項規定，侵害行為如屬故意，法院得依侵害情節，酌定
    損害額以上之賠償。但不得超過損害額之三倍。」及專利法
    第84條所定：「發明專利權受侵害時，專利權人得請求賠償
    損害，並得請求排除其侵害，有侵害之虞者，得請求防止之
    。專屬被授權人亦得為前項請求。但契約另有約定者，從其
    約定。發明專利權人或專屬被授權人依前二項規定為請求時
    ，對於侵害專利權之物品或從事侵害行為之原料或器具，得
    請求銷燬或為其他必要之處置。發明人之姓名表示權受侵害
    時，得請求表示發明人之姓名或為其他回復名譽之必要處分
    。本條所定之請求權，自請求權人知有行為及賠償義務人時
    起，二年間不行使而消滅；自行為時起，逾十年者，亦同。
    」可知專利法第86條第2項所規定之訴訟救助乃係指專利權
    人主張其專利權受侵害，而起訴請求侵害人損害賠償之情形
    。
三、本件聲請人係就臺灣台中地方法院85年重訴字第412號確定
    判決提起再審，依臺灣台中地方法院85年重訴字第412號判
    決所載，本件事實有二部分：
（一）本訴部分：
  １、本訴原告許格非（即本件相對人）於該案陳述略以：本訴
      被告甲○○意圖散佈於眾，先後無數次，於報刊上、演講
      會上、公眾場合、存證信函上、文宣品上、法庭上，散佈
      原告與訴外人陳長文律師、吳文忠、常兆倫及李慶義三位
      檢察官勾結，行賄數億，稱本訴原告為犯罪集團、大金光
      黨，嚴重破壞司法公正，並意指原告欲殺人滅口．．．。
      本訴被告上開行為嚴重損及本訴原告之名譽信用，構成刑
      責，並應負民事損害賠償（民法第195條參照），本訴原
      告身為民安瓦斯實業股份有限公司（以下簡稱民安公司）
      之董事長，遭受本訴被告多次的公開污辱，當眾為不實之
      攻訐，使本訴原告人格上、精神上蒙受痛苦，故請求非財
      產上之損害賠償，茲斟酌兩造之身分、地位及家庭經濟狀
      況，應以賠償一千萬元為當，又本訴被告冥頑不靈，毫無
      悔意，殊難寬貸，故特依法請求本訴被告以登報啟事方式
      回復名譽。
  ２、該案確定判決針對乙○○之本訴部分，認定本訴被告（即
      本件聲請人）既刊登「李慶義、常照倫、吳文忠檢察官集
      體包庇犯罪集團，警察、檢察官、法官怎可分配三億元？
      台中地檢署集體貪污不法追蹤、檢察官包庇犯罪鐵證如山
      」等於83年10月12日大眾申訴公正時報，且於83年4月14
      日以新品法務室第002號貪檢舉書刊於太平洋日報「繼
      前最高法院資深法官揭發司法醜聞後（再提─具體貪個
      案）(一)檢舉檢察官包庇犯罪集團圖利不法集團數億元．
      ．．（本訴被告甲○○並詳述其自認李慶義、常照倫檢察
      官貪事證，並影射乙○○係犯罪集團，為台中地檢署三
      名檢察官公然包庇，在多次協調會中聲稱擬支千萬使法院
      不起訴）」，上開不實之登載，足以毀損本訴原告之名譽
      ，足堪認定。故判決本訴原告請求本訴被告賠償精神上之
      損害200萬元為適當，逾此部分之請求，尚嫌過高，難謂
      正當。又本訴被告既於媒體登載不實文字，毀謗本訴原告
      名譽，本訴原告請求被告應將本件判決書中關於判決法院
      案號、本訴被告之年籍資料、本訴被告部分之判決主文、
      判決日期等詞句在台北市、台灣省之中國時報及聯合報之
      第一版報頭下登載啟事各乙次，以其回復名譽，即屬合理
      且必要，應予准許，於此部分判決本訴原告許格非勝訴。
（二）反訴部分：
  １、反訴原告甲○○（即本件聲請人）於該案陳述略以：依專
      利法89條、88條、90條分別明訂，發明專利權受侵害時，
      專利權人得請求賠償損害，並得請求排除其侵害，有侵害
      之虞者得請求防止之，另依侵權人因侵害所得之利益，以
      銷售該項物品全部收入為所得利益，為此反訴原告依法請
      求反訴被告許格非相互勾結下，致仿冒集團五年間再非法
      牟利高達五億元左右，自應連帶負三億一千萬元之賠償，
      依前規定即屬有據。
  ２、該案確定判決針對反訴部分：認反訴原告並無法證明反訴
      被告與吳文忠、常照倫及李慶義三位檢察官勾結情弊，已
      於本訴部分說明甚詳，是反訴原告主張反訴被告與承辦檢
      察官相互勾結下，致仿冒集團五年間再非法牟利高達五億
      元左右，自應連帶負三億一千萬元之賠償，及自起訴狀繕
      本送達翌日起至清償日止，按年息百分之五計算之利息；
      被告等應將道歉啟事在聯合報、中國時報、自由時報、台
      灣煤氣雜誌、經濟日報頭版刊登，並以五號字體同版刊登
      被告等民事判決主文及事實全部連續十日。且應於中視、
      台視、華視、東森、民視、TVBS、中天等電視台19:00起
      至21:00以每分50 字朗讀判決主文及理由與道歉啟事三次
      ，期恢復反訴原告受重創之信譽及信用，於法無據，故駁
      回反訴原告甲○○之反訴。
四、依本件再審聲請狀所載（原法院98年度再字第25號卷第2頁
    、第12頁），聲請人係就原審法院85年度重訴字第412號確
    定判決中，本訴部分判決聲請人應給付乙○○精神上之損害
    賠償200萬元部分，主張該部分裁判基礎之刑事判決已遭最
    高法院撤銷而動搖，故就200萬元損害賠償額中之10萬元提
    起再審之訴，此部分乃係乙○○以名譽信用受侵害，受有精
    神上損害，依民法第195條請求甲○○賠償之訴訟，不符專
    利法第86條第2項規定，故本件聲請人依專利法訴訟救助之
    規定，聲請訴訟救助，於法即有未合，應予駁回。
五、依民事訴訟法第95條、第78條，裁定如主文。
中    華    民    國    98    年    11    月    27    日
                民事第二庭    審判長法  官  邱森樟
                                    法  官  謝說容
                                    法  官  蔡秉宸
以上正本係照原本作成。
不得抗告。
                                    書記官  洪麗華
中    華    民    國    98    年    11    月    30    日
                                                      Ｓ

司法院資訊處製作；財團法人民間司法改革基金會備份。
